【裁判字號】    97,交訴,338
【裁判日期】    971231
【裁判案由】    公共危險等
【裁判全文】
臺灣臺中地方法院刑事判決             97年度交訴字第338號
公  訴  人  臺灣臺中地方法院檢察署檢察官
被      告  丙○○
上列被告因公共危險等案件，經檢察官提起公訴（97年度偵字第
25701號），嗣經本院合議庭裁定由受命法官獨任行簡式審判程
序，本院判決如下：
    主    文
丙○○因過失傷害人，處有期徒刑肆月；又駕駛動力交通工具肇
事，致人受傷而逃逸，累犯，處有期徒刑捌月。應執行有期徒刑
拾壹月。
    犯罪事實
一、丙○○前因施用違反毒品危害防制條例案件，經本院96年度
    訴緝字321號判決分別判處有期徒刑1年、6月，並分別減為
    有期徒刑6月、3月，如易科罰金，均以銀元300元即新臺幣
    900折算1日，並定其應執行刑為有期徒刑8月，如易科罰金
    ，以銀元300元即新臺幣900折算1日確定，於民國96年10月2
    日易科罰金執行完畢。詎其仍不知警惕，明知其無合格駕駛
    執照，竟於97年10月20日晚間7時20分許，駕駛車號2250-LD
    號自用小客車，沿臺中縣豐原市○○路右轉向陽路方向行駛
    ，因闖越紅燈行駛，為巡邏員警發覺欲攔查，丙○○拒不停
    車受檢，加速駛離，而於當日下午7時40分許，行經向陽路
    375號前時，原應注意汽車行駛時，駕駛人應注意車前狀況
    ，並隨時採取必要之安全措施，且依當時夜間有照明、天候
    晴、路面乾燥、無缺陷、無障礙物，視距良好，並當時情事
    無不能注意之情事，竟疏於注意，陸續撞擊前方由丁○所騎
    乘之車號022-BUC號機車、戊○○所騎乘之車號JX2-453號機
    車及甲○所有車號PI-0532號自用小客車，使丁○之車號022
    -BUC號機車飛起撞及戊○○，致戊○○因此受有脛骨內踝骨
    骨折、腓骨骨幹骨折等傷害。詎丙○○明知於肇事致戊○○
    受傷後，理應停留在現場，採取救護或其他必要措施，並向
    警察機關報告，竟另行基於肇事逃逸之犯意，旋即駕車加速
    逃離現場。嗣其於行經同市○○路與中陽東路口時，不慎自
    撞路旁之號誌桿，始為警當場查獲。
二、案經戊○○訴由臺中縣警察局交通隊，及臺中縣警察局報請
    臺灣臺中地方法院檢察署檢察官偵查起訴。
    理    由
一、上開事實，業據被告丙○○於本院審理中坦承不諱，核與證
    人即告訴人戊○○、證人歐豔、甲○於警詢中證述本案車禍
    如何發生等經過情節相符，復有復有道路交通事故現場圖、
    道路交通事故調查報告表(一)(二)（北陽路與中陽東路口）、肇
    事現場及車損照片等可資佐證。且證人龔怡君係因本件車禍
    致受有有脛骨內踝骨骨折、腓骨骨幹骨折等傷害，亦有臺中
    榮民總醫院診斷證明書及受傷部位照片在卷可憑。第按汽車
    行駛時，駕駛人應注意車前狀況，並隨時採取必要之安全措
    施，道路交通安全規則第94條第3項定有明文。被告智慮成
    熟，對於上揭規定自應注意並遵守，而依當時狀況，又無不
    能注意之情事，詎仍疏未注意，以致肇事，可見被告於本件
    車禍確有違反上述交通安全規則至明，足證其於本件車禍確
    有過失。證人戊○○因本件車禍受傷，與被告之過失行為間
    並有相當因果關係。再者，刑法第185條之4肇事逃逸罪，其
    立法目的係在維護交通安全，加強救護，減少被害人之死傷
    ，促使駕駛人於肇事後，能對被害人即時救護。且汽車駕駛
    人，駕駛汽車肇事致人受傷或死亡，應即採取救護或其他必
    要措施，並向警察機關報告，不得駛離，道路交通管理處罰
    條例第62條第1項亦定有明文（最高法院91年度臺上字第704
    9號判決參照）。申言之，刑法第185條之4之規定，係課予
    肇事者於案發後停留在現場採取救護或其他必要措施，以避
    免因肇事現場之車輛、傷者導致交通往來之危險，並能減少
    被害人之死傷。而查，本件被告於車禍後未曾停留查看，旋
    即加速離去，既未協助救護傷者，又未通知員警或救護人員
    前來處理，且本件車禍肇事現場係在夜間，苟未留在現場妥
    善維護車禍肇事現場之交通安全，避免因殘留肇事現場之車
    輛、傷者致生交通往來危險，極易再次造成其他往來車輛肇
    事及死傷之擴大，被告對可能潛在之危險，未施以絲毫之防
    免，即擅自予離去，足認被告客觀上擅自離開車禍肇事現場
    之行為，實已侵害上揭法律目的所欲保護之法益，已該當該
    罪之法律構成要件。從而，本案事證明確，被告犯行洵堪認
    定。
二、核被告前開所為係犯刑法第284條第1項前段過失傷害罪及同
    法第185條之4肇事逃逸罪。被告所犯上開2罪間，行為互異
    ，罪名不同，應分論併罰。又被告未領有合格駕駛執照，業
    據其坦承不諱，故其無駕駛執照而駕駛車輛因而致人受傷，
    而須負刑事責任，應依道路交通管理處罰條例第86條第1項
    之規定，就其所犯過失傷害罪部分加重其刑。被告前因施用
    違反毒品危害防制條例案件，經本院96年度訴緝字321號判
    決分別判處有期徒刑1年、6月，並分別減為有期徒刑6月、3
    月，如易科罰金，均以銀元300元即新臺幣900折算1日，並
    定其應執行刑為有期徒刑8月，如易科罰金，以銀元300元即
    新臺幣900折算1日確定，於96年10月2日易科罰金執行完畢
    之事實，有臺灣高等法院被告前案紀錄表、臺灣臺中地方法
    院檢察署刑案資料查註案紀錄表等在卷可查，其受有期徒刑
    執行完畢後，於5年以內再故意犯本件有期徒刑以上刑之刑
    法第185條之4肇事逃逸罪，依刑法第47條第1項之規定，構
    成累犯，並應加重其刑（被告所犯過失傷害罪部分，不構成
    累犯）。爰審酌被告犯罪後，已於本院審理中坦承犯行，態
    度尚可，惟其肇事致證人戊○○受有傷害，而至今尚未與證
    人戊○○達成和解，使證人戊○○傷痛依存，且於肇事後逕
    行加速逃逸，怠忽證人戊○○之生命、身體暨公眾安全、圖
    免僥倖之心態可議，併審酌證人戊○○所受傷勢程度，及被
    告對本件車禍發生所應負之過失程度等一切情狀，分別量處
    如主文所示之刑，並定其應執行之刑。
據上論斷，應依刑事訴訟法第273條之1第1項、第299條第1項前
段、刑法第284條第1項前段、第185條之4、第47條第1項、第51
條第5款，刑法施行法第1條之1第1項、第2項前段，道路交通管
理處罰條例第86條第1項，判決如主文。
本案經檢察官乙○○到庭執行職務。
中    華    民    國    97    年    12    月    31    日
                  刑事第14庭    法  官  林世民
上正本證明與原本無異。
如不服本判決，應於收受送達後10日內向本院提出上訴書狀（應
敘述具體理由並附繕本）。
上訴書狀如未敘述理由，應於上訴期間屆滿後20日內補提理由書
於本院。
                                書記官  紀俊源
中    華    民    國    97    年    12    月    31    日
附錄論罪科刑法條：
中華民國刑法第284條第1項：
因過失傷害人者，處6月以下有期徒刑、拘役或5百元以下罰金，
致重傷者，處1年以下有期徒刑、拘役或5百元以下罰金。
中華民國刑法第185條之4
駕駛動力交通工具肇事，致人死傷而逃逸者，處6月以上5年以下
有期徒刑。


司法院資訊處製作；財團法人民間司法改革基金會備份。
